臺灣嘉義地方法院民事裁定
109年度監宣字第370號
聲  請  人  臺灣嘉義地方檢察署陳睿明檢察官

代  理  人  臺灣嘉義地方檢察署潘鈺柔檢察事務官

相  對  人  孫珮珊  



關  係  人  嘉義縣社會局

法定代理人  張翠瑤  
上列當事人間請求改定監護人事件，本院裁定如下：
    主    文
改定嘉義縣社會局局長為受監護宣告之人丙○○（女，民國○○○年○
月○○○日生，身分證統一編號：Z○○○○○○○○○號）之監護人。
指定嘉義縣社會局或其指定之人為會同開具財產清冊之人。
聲請費用新臺幣壹仟元由受監護宣告之人丙○○負擔。
    理    由
一、聲請意旨略以：相對人丙○○前因智能障礙，於民國96年1月3
    1日經本院以95年度禁字第121 號裁定宣告為禁治產人，
　　相對人之母甲○○依法為相對人之法定監護人。因甲○○現已確
    診為失智症，領有中度身心障礙證明，不適宜再擔任相對人
    之監護人，為此依相對人之最佳利益，依法請求改定關係人
    嘉義縣社會局局長為相對人之監護人等語。
二、按民法總則97年5月2日修正之條文施行前，已為禁治產宣告
    者，視為已為監護宣告，並於修正施行後，適用修正後之規
    定，民法總則施行法第4條第2項定有明文，而該修正條文業
    於98年11月23日施行。次按依民法第1113條準用第1106條之
    1第1項、第1094條第4項、第1094條之1規定，有事實足認監
    護人不符受監護人之最佳利益，或有顯不適任之情事者，法
    院得依受監護人、四親等內之親屬、檢察官、主管機關或其
    他利害關係人之聲請，改定適當之監護人；法院改定監護人
    時，應同時指定會同開具財產清冊之人；法院選定或改定監
    護人時，應依受監護人之最佳利益，審酌一切情狀，尤應注
    意下列事項：（一）受監護人之年齡、性別、意願、健康情
    形及人格發展需要。（二）監護人之年齡、職業、品行、意
    願、態度、健康情形、經濟能力、生活狀況及有無犯罪前科
    紀錄。（三）監護人與受監護人間或受監護人與其他共同生
    活之人間之情感及利害關係。（四）法人為監護人時，其事
    業之種類與內容，法人及其代表人與受監護人之利害關係。
三、經查：　　
（一）前揭民法總則97年5月2日修正條文，於98年11月23日施行
　　　，則本件相對人於新修正條文施行前之96年1月31日既經
      本院以95年度禁字第121號宣告禁治產，依上開規定，視
      為已為監護宣告，自應適用修正後有關監護宣告條文之規
      定，先予敘明。
（二）聲請人所主張之事實，業據其提出戶役政連結作業系統個
      人基本資料、三親等資料查詢結果、戶口名簿影本、財團
      法人私立天主教中華聖母社會福利慈善事業基金會109 年
      11月26日華基字第1090000398號函影本、嘉義縣身心障礙
      者生涯轉銜暨個案管理服務中心轉介表影本等件為證，並
      經本院依職權調取本院95年度禁字第121 號民事卷宗查核
      屬實，堪信聲請人之主張為真實。是以，堪認甲○○任相對
      人之監護人不符受監護宣告人之最佳利益，而有為相對人
      改定適當之監護人，並同時指定會同開具財產清冊之人之
      必要，故聲請人聲請本院為相對人改定監護人，即屬有據
      。
（三）本院審酌相對人未婚、無子女，母親甲○○罹患失智症並領
      受中度身心障礙手冊，父親乙○○、祖父母及外祖父均歿，
      外祖母李蔡秀鶯年邁並罹有失智症，胞兄孫偉展為受監護
      宣告之人，不宜擔任相對人監護人，而其餘未同居之胞兄
      及親友亦無意願擔任監護人等情，此有嘉義縣身心障礙者
      生涯轉銜暨個案管理服務中心轉介表、身心障礙證明影本
      、本院95年度禁字第121 號民事裁定、戶籍謄本、戶役政
      連結作業系統個人戶籍資料查詢結果、本院收文暨收狀資
      料查詢清單在卷可稽，堪認本件已無適當之親人可擔任相
      對人之監護人。併參相對人設籍嘉義縣，關係人嘉義縣社
      會局為主管機關，辦理各項社會福利及保護措施，有眾多
      學有專精之社會工作人員從事相關業務等情，堪信由嘉義
      縣社會局局長擔任相對人之監護人，及由嘉義縣社會局或
      其指派之人擔任會同開具財產清冊之人，應符合相對人之
      最佳利益，爰裁定如主文第1、2項所示。
四、又依民法第1113條準用同法第1099條、第1099條之1 規定，
　　於監護開始時，本院改定之監護人對於受監護宣告人即相對
　　人之財產，應會同本院指定會同開具財產清冊之人於2 個月
　　內開具財產清冊，並陳報法院，於此之前僅得對受監護人財
　　產為必要之管理，併此指明。
五、依家事事件法第164條第2項，裁定如主文。

中　　華　　民　　國　　110 　年　　5 　　月　　17　　日
               家事法庭  法　　　官  黃仁勇           
以上正本係照原本作成。
如對本裁定抗告，須於裁定送達後10日之不變期間內，向本院提
出抗告狀，並繳納抗告費新臺幣1,000元。
中　　華　　民　　國　　110 　年　　5 　　月　　17　　日
                         書　記　官　黃郁萍